臺灣嘉義地方法院民事判決
111年度嘉小字第758號
原      告  明台產物保險股份有限公司

法定代理人  松延洋介


訴訟代理人  陳振盛  
            李證賢  
被      告  顏光裕  
上列當事人間請求侵權行為損害賠償事件，本院於民國111年9月
15日言詞辯論終結，判決如下：
    主      文
被告應給付原告新臺幣10,200元及自民國111年8月15日起至清償
日止，按年息百分之5計算之利息。
原告其餘之訴駁回。
訴訟費用新臺幣1,000元，由被告負擔其中新臺幣386元，餘由原
告負擔。
本判決原告勝訴部分得假執行。
    事實及理由
一、原告主張略以：
（一）原告以保單號碼081321VL0000000號承保訴外人劉珈妏所
      有車號000-0000號自小客車（下稱系爭車輛）損失保險，
      系爭車輛於民國110年07月23日17時39分許由劉珈妏駕駛
      行經嘉義市○區○○路00號前，與被告所駕駛之ARZ-0385號
      自小客車（下稱甲車）發生碰撞，致系爭車輛受有損害。
      系爭車輛受損部份經送廠修繕，其合理必要費用計新臺幣
      （下同）26,400元（鈑金費用10,200元、烤漆費用9,000
      元、零件費用7,200元）。原告已依保險契約給付保險金
      予劉珈妏，故依法取得代位求償權。
（二）按因故意或過失不法侵害他人權利者，負損害賠償責任；
      汽車、機車或其他非依軌道行駛之動力車輛，在使用中加
      損害於他人者，駕駛人應賠償因此所生之損害，民法第18
      4條第1項前段、第191條之2前段訂有明文。本件交通事故
      係因被告「行車未注意車前狀況」致系爭車輛受損，被告
      前開行為已構成侵權行為，應負損害賠償責任。
（三）並聲明：1.被告應給付原告26,400元，及自起訴狀繕本送達之翌日起至清償日止，按年息百分之5計算之利息。2.訴訟費用由被告負擔。　　　　　
二、被告答辯略以：系爭車輛占用車道違停在萊爾富前方，被告
    看到系爭車輛時，有往左邊閃一下，並沒有直直開過去，被
    告如果直直開過去會撞擊到系爭車輛。當時劉珈妏已坐在駕
    駛座，依據經驗法則，人進入車子就開動車子了，既然甲車
    前面頭已經閃過去，怎麼會在後面發生擦撞，除非劉珈妏有
    起駛撞擊到甲車，系爭車輛左前車頭有一些甲車的烤漆，甲
    車被撞擊的地方是右後側，因為甲車也有其他舊痕，所以不
    知道確切擦撞位置在哪裡。且幾條痕跡一般修復幾千元，而
    原告要求26,000多元，係屬敲詐，雖然被告的保險公司願意
    賠償，但是責任不在被告，被告不願意賠償等語。並聲明：
    駁回原告之訴。
三、得心證之理由：
（一）原告主張其所承保之系爭車輛於上開時、地與甲車發生擦
      撞受損，而原告業已支出系爭車輛必要修復費用等事實，
      業據其提出汽車保險單、行車執照、道路交通事故當事人
      登記聯單、估價單、委修單、統一發票、汽車險賠款同意
      書、初步分析研判表、嘉義市政府警察局交通事故現場圖
      等件為證，並經本院向嘉義市警察局調取交通事故調查卷
      宗，經該局函覆、嘉義市政府警察局交通事故現場圖、調
      查紀錄表、現場照片等資料核閱屬實，且為被告所不爭執
      ，堪信為真。
（二）按汽車、機車或其他非依軌道行駛之動力車輛，在使用中
      加損害於他人者，駕駛人應賠償因此所生之損害。但於防
      止損害之發生，已盡相當之注意者，不在此限，民法第19
      1條之2定有明文。次按，汽車行駛時，駕駛人應注意車前
      狀況及兩車併行之間隔，並隨時採取必要之安全措施，道
      路交通安全規則第94條第3項定有明文。又按，被保險人
      因保險人應負保險責任之損失發生，而對於第三人有損失
      賠償請求權者，保險人得於給付賠償金額後，代位行使被
      保險人對於第三人之請求權；但其所請求之數額，以不逾
      賠償金額為限，保險法第53條第1項亦有明定。經查：
　　1.依卷附道路交通事故現場圖及現場照片所示，堪認被告駕
      駛甲車行經嘉義市○區○○路00號時，疏未注意兩車併行間
      隔，致擦撞違規停放於嘉義市○區○○路00號前之系爭車輛
      ，造成系爭車輛受有損害，而被告之行為與系爭車輛所受
      損害自有相當因果關係，依民法第191條之2規定，推定被
      告之上開行為係有過失。
　　2.被告雖抗辯依經驗法則，人進入車子就開動車子了，既然
      被告車頭已經閃過去，怎麼會在後面發生擦撞，除非對方
      有起駛才會撞擊被告的車子云云。惟查，原告訴訟代理人
      否認於系爭車輛駕駛劉珈妏於事發當時有自路邊起駛，且
      被告亦當庭自承沒有看到系爭車輛有沒有動等語（見本院
      卷第51頁）。則就於本件車禍發生之時，系爭車輛有無自
      路邊起駛，並無事證可資證明，本院自難僅憑被告片面推
      論遽認為真。況且，參酌本件現場照片所顯示之系爭車輛
      與甲車之停放位置，可見甲車於事發後之停放位置，右側
      車身已緊鄰車道線，顯然不能排除甲車行經該處時，為閃
      避系爭車輛而往左偏駛，而在往右偏駛欲駛回車道中間時
      ，疏未注意兩車併行間隔，而導致甲車於往右偏駛時，右
      後車側擦撞系爭車輛左前車頭之可能，故被告所辯，殊非
      無疑，尚難採信。準此，被告未舉證證明其就防止損害發
      生已盡相當之注意，自應就系爭車輛之損害負賠償責任。
      則原告已依保險契約支付系爭車輛之修復費用，並依保險
      代位之規定，請求被告負損害賠償責任，自屬有據
（三）按不法毀損他人之物者，被害人得請求賠償其物因毀損所
      減少之價額；負損害賠償責任者，除法律另有規定或契約
      另有訂定外，應回復他方損害發生前之原狀；第一項情形
      ，債權人得請求支付回復原狀所必要之費用，以代回復原
      狀，民法第196條、第213條第1項、第3項分別定有明文。
      又按物被毀損時，被害人除得依民法第196條請求賠償外
      ，並不排除民法第213條至第215條之適用，惟民法第196
      條之規定即係第213條之法律另有規定，請求賠償物被毀
      損所減少之價額，得以修復費用為估定之標準，但以必要
      者為限，例如：修理材料以新品換舊品，應予折舊。經查
      ，原告就系爭車輛支出修理費用共計26,400元（鈑金費用
      10,200元、烤漆費用9,000元、零件費用7,200元），業據
      原告提出估價單、委修單、統一發票為證（見司促卷第17
      至19頁），應堪信實。被告僅空言指稱原告維修費用過高
      ，並未具體指明並舉證證明之，本院自難採信。又查，原
      告所提出之更換零件部分，係以新零件代替舊零件，揆諸
      前揭說明，自應將零件折舊部分予以扣除。又依行政院所
      頒之「固定資產耐用年數表」及「固定資產折舊率」之規
      定，「非運輸業用客車、貨車」之耐用年數為5年，依定
      率遞減法每年折舊1000分之369，另依營利事業所得稅查
      核準則第95條第6項規定「固定資產提列折舊採用定率遞
      減法者，以1年為計算單位，其使用期間未滿1年者，按實
      際使用之月數相當於全年之比例計算之，不滿1月者，以1
      月計」。參照行政院公布之固定資產耐用年數表及固定資
      產折舊率表之規定，自用小客車耐用年數為5年。又依系
      爭車輛行車執照所載，系爭車輛於102年3月出廠，計算至
      本件車禍發生日即110年7月3日，系爭車輛已使用逾耐用
      年限5年，是關於零件部分僅得以殘價計算即1,200元【計
      算式：殘價＝取得成本÷（耐用年數＋1）即7,200元÷（5＋1
      ）＝1,200元】；至鈑金及烤漆無折舊之問題。據此，原告
      請求被告賠償系爭車輛修理費用，於20,400元（計算式：
      1,200＋10,200＋9,000＝20,400）之範圍內，應認有據。
（四）按損害之發生或擴大，被害人與有過失者，法院得減輕賠
      償金額或免除之；前二項之規定，於被害人之代理人或使
      用人與有過失者，準用之，民法第217條第1項、第3項分
      別定有明文。又按汽車臨時停車時，應依車輛順行方向緊
      靠道路邊緣，其前後輪胎外側距離緣石或路面邊緣不得逾
      60公分，道路交通安全規則第111條第2項前段分別定有明
      文。查本件事故之發生，被告固有如前揭所述之過失，惟
      劉珈妏於上揭時、地駕駛系爭車輛臨時停放前述事故地點
      時，未緊靠道路邊緣，其左側一半車身亦占用該處車道，
      影響直行車輛通行，而劉珈妏為領有合格駕駛執照之駕駛
      人，應熟知上開交通安全規則，若稍加注意，避免將系爭
      車輛臨時停放於占用車道之處所，當可避免本件事故之發
      生，且依當時之情形，並無不能注意之情事，其竟疏未注
      意及此，對於本件事故之發生，亦有過失。本院綜合審酌
      本件事故發生緣由，再審酌雙方之過失情節比例一切情狀
      後，認被告與原告承保系爭車輛之駕駛劉珈妏應各負擔百
      分之50之過失責任。則原告行使損害賠償請求權，亦應承
      受劉珈妏之過失，並依此比例酌減被告之賠償責任。從而
      ，原告得請求被告賠償之金額應為10,200元（計算式：20
      ,400×50％＝10,200）。
四、綜上所述，原告依民法第191條之2及保險法第53條第1項之
    規定，請求被告給付10,200元，及自起訴狀繕本送達被告之
    翌日即111年8月15日（見司促卷第51頁）起至清償日止，按
    年息5％計算之利息，為有理由，應予准許；逾此範圍之請求
    ，則無理由，應予駁回。
五、本件事證已臻明確，兩造其餘攻擊防禦方法及所提出之證據
    ，核與判決結果不生影響，爰不一一論述，併此敘明。
六、本件原告勝訴部分係小額程序為被告敗訴之判決，依民事訴
    訟法第436條之20規定，應依職權宣告假執行，並依同法第3
    92條第2項規定，依職權宣告被告如預供擔保，得免為假執
    行。
七、訴訟費用負擔之依據：民事訴訟法第79條，並依民事訴訟法
    第436之19條之規定職權確定訴訟費用額為1,000元，由被告
    負擔386元，餘由原告負擔。　　
中　　華　　民　　國　　111 　年　　9 　　月　　29　　日
                  臺灣嘉義地方法院嘉義簡易庭
                                  法　官　陳寶貴
以上正本係照原本作成。
如對本判決上訴，須於判決送達後20日內向本庭（嘉義市○○路
000○0號）提出上訴狀（均須按他造當事人之人數附繕本）。如
委任律師提起上訴者，應一併繳納上訴審裁判費。
民事訴訟法第436條之24第2項規定：對小額程序之第一審裁判之
上訴或抗告，非以其違背法令為理由，不得為之。
中　　華　　民　　國　　111 　年　　9 　　月　　30　　日
                                  書記官  江靜盈